【裁判字號】    97,上易,116
【裁判日期】    970319
【裁判案由】    違反著作權法
【裁判全文】
臺灣高等法院臺中分院刑事判決         97年度上易字第116號
上  訴  人
即  被  告  甲○○
                      號
選任辯護人  王正喜  律師
上列上訴人因違反著作權法案件，不服臺灣臺中地方法院96年度
易字第2067號中華民國96年12月7日第一審判決（起訴案號：臺
灣臺中地方法院檢察署96年度偵字第7211號），提起上訴，本院
判決如下：
    主  文
上訴駁回。
    事  實
一、甲○○係址設臺中市○○區○○路一段426號「東山廣場」
    之負責人，明知「嗆聲」「因為你」「甘願孤單」「永遠的
    期待」「冷冷的相思」「你是阮的溫泉」「交代」「寄望」
    「風過雨無停」「今生共明月」等十首歌曲（下稱系爭音樂
    著作），為美華影音科技股份有限公司（下稱美華公司）享
    有專有公開演出之音樂及視聽著作財產權之音樂著作，竟基
    於擅自以公開演出之方法侵害他人著作財產權之反覆實施犯
    意，未經美華公司之同意或授權，亦未向美華公司申請授權
    演出證書，自民國95年12月下旬某日起至96年1月26日止，
    在其所經營之「東山廣場」內，擺設其前於95年10月間向不
    詳成年人所購入之非法灌錄有系爭音樂著作之電腦點歌伴唱
    機設備（註系爭音樂著作之電腦檔案係存置於該電腦點歌伴
    唱機之CF記憶卡內），供店內不特定客人點唱，而違法公開
    演出系爭音樂著作，向該店內現場不特定客人傳達系爭音樂
    著作之內容，而以之侵害美華公司之著作財產權。嗣於96年
    1月26日17時35分許，為警在上址查獲，並扣得其所有供客
    人點唱用之上開電腦點歌伴唱機一台（含硬碟一個）及點歌
    簿一本。
二、案經美華公司代理人賴啟榮訴由臺中市警察局第五分局報請
    臺灣臺中地方法院檢察署檢察官偵查後起訴。
    理  由
一、訊據被告甲○○固坦承有在其所經營之「東山廣場」擺設扣
    案之電腦點歌伴唱機及點歌簿等，以供店內不特定客人點唱
    等情不諱，雖惟矢口否認有何違反著作權法之犯行，辯稱：
    扣案之電腦點歌伴唱機內並未灌錄有系爭音樂著作，本案係
    告訴人公司蓄意栽贓云云。
二、本院查：
  (一)系爭音樂著作為告訴人美華公司享有專有公開演出之音樂及
    視聽著作財產權之音樂著作，且被告未曾獲得告訴人公司之
    同意或授權或申請授權演出證書等情，業據告訴代理人賴啟
    榮於原審審理時具結證述明確（詳原審卷第31至36頁），並
    有美華公司之營利事業登記證、系爭音樂著作之獨家發行權
    專屬授權合約書影本一份、授權書影本五紙、附加協議書影
    本一紙、正版點歌簿之版權保證書及內頁樣張各一份等附卷
    （詳警卷、偵卷第21至31頁、原審卷第40至45頁）及被侵害
    著作詞曲著作權轉讓書、授權書等影本附本院卷可考。
  (二)被告為「東山廣場」之負責人，並於上開時間、地點，有擺
    設扣案之灌錄有系爭音樂著作之電腦點歌伴唱機設備供店內
    不特定客人公開點唱等情，亦據告訴代理人賴啟榮、證人顏
    正治、陳福元（以上二人即96年1月26日當天前往「東山廣
    場」查獲本案之員警）於原審審理時分別具結證述綦詳（詳
    原審卷第31至36頁、第71至74頁），且有東山廣場之營業登
    記資料公示查詢單一份、告訴代理人賴啟榮佯裝成客人至「
    東山廣場」消費查證之免用統一發票收據影本一紙、東山廣
    場查證現場示意圖一份、現場蒐證勘驗照片二十五幀、搜索
    扣押筆錄及扣押物品目錄表各一份等存卷可憑（詳警卷）。
    又查，該電腦點歌伴唱機係放置在該「東山廣場」之廣場點
    唱舞台處，該處置有餐桌多張，在營業時間內，不特定之客
    人均可自由進出等情，有前述查證現場示意圖可佐，且被告
    於答辯狀內亦供承：伊所經營之東山廣場約二百坪大，白天
    客人至少十數人，晚上客人數百人等語（詳原審卷第83頁）
    ，顯見該店在營業時間內，確為不特定多數人均得自由出入
    之處，而扣案電腦點歌伴唱機內之歌曲，一經不特定客人點
    唱後，在場之不特定人均得以共見共聞，亦即該經點播之音
    樂著作之內容即隨之傳達予在場之人甚明。
  (三)原審法院依被告聲請當庭勘驗扣案之電腦點歌伴唱機時，該
    灌錄有系爭音樂著作之CF卡因不明原因無法調得，致無法當
    庭勘驗，然為警查獲當時，扣案之電腦點歌伴唱機內所插有
    之CF記憶卡中，確實灌錄有系爭音樂著作，且在告訴人公司
    代理人賴啟榮協助下，由證人顏正治、陳福元當場播放、勘
    驗並製作前述攝有播放系爭音樂著作之螢幕畫面之現場蒐證
    勘驗照片等情，業據告訴代理人賴啟榮、證人顏正治、陳福
    元於原審法院審理時均已具結證述明確，本院審酌各該證人
    之證詞互核一致，復有前述各該書證可佐，且扣案之點歌簿
    經原審法院及本院當庭勘驗後，確實載有系爭音樂著作之點
    歌編號及歌曲名稱一節，有前述現場蒐證勘驗照片、勘驗筆
    錄及審理筆錄在卷可查，是則被告所經營之「東山廣場」既
    係以「飲食攤小吃攤冷飲攤、視唱中心（KTV）」為其營業
    項目（詳前述營業登記資料公示查詢單），扣案之點歌簿內
    又確實列載系爭十首音樂著作，衡諸常情，扣案之電腦點歌
    伴唱機內，應有系爭十首音樂著作可供現場不特定之客人點
    播，苟非如此，將徒生前來消費之客人掃興甚或引起不快之
    可能，當非擔任負責人之被告所樂見；況且，該店白天客人
    至少十數人，晚上客人達數百人一節，為被告所供承，業如
    前述，而員警蒐證過程亦有被告雇請之員工在場一節，除據
    上開證人證述在卷之外，亦為被告所不否認，則為警查獲現
    場既有客人及被告員工在場，告訴人公司代理人應無伺機栽
    贓誣陷被告之可能；此外，被告於偵查中尚且具狀陳稱：被
    告有打電話給告訴人公司要求賠償一萬元和解息事，經告訴
    人公司經理答覆稱不和解等語（詳偵卷第15頁），顯見告訴
    人公司並非為圖得賠償金而提起本件告訴，更難謂告訴人公
    司有何刻意栽贓誣陷被告之動機可言。從而，扣案之電腦點
    歌伴唱機內（之CF記憶卡）確實非法灌錄有系爭音樂著作之
    事實，應堪認定，被告空言否認，甚至砌詞聲稱係遭栽贓云
    云，顯屬無據，要無可採。
  (四)被告既係該「東山廣場」之負責人，經營「飲食攤小吃攤冷
    飲攤、視唱中心（KTV）」等營業項目經年，對於公開播放
    他人享有專有公開演出之音樂及視聽著作財產權之音樂著作
    ，應經著作權人之同意或授權或申請授權演出證書一事，當
    難以諉稱不知；又扣案之點歌簿係以一般塑膠活頁夾裝訂，
    首頁並無正版點歌簿所附之版權保證書，內頁印刷則簡略粗
    糙，且無正版點歌簿所印製之「金嗓」字樣及圖樣，此經原
    審及本院當庭勘驗屬實，則扣案之電腦點歌伴唱機既係與該
    點歌簿一併購入，單從外觀即已不難得知要屬未經告訴人公
    司授權同意之非法重製物；是則被告主觀上有擅自以公開演
    出之方法侵害告訴人公司之著作財產權之認知與意欲，亦堪
    認定。另被告供稱：扣案之伴唱機等物品係向證人廖豐禾（
    原名乙○○）所購入等語，證人廖豐禾於本院審理時證稱：
    被告因原有之伴唱機遭竊，託伊向中古市場購入伴唱機機，
    送至金嗓公司修理後，包括金嗓公司標準歌庫及點歌本一起
    出售予被告，但當初所出售之點歌本是金嗓公司標準歌本，
    並非扣案的這本；伴唱機只有一個硬碟，負責提供畫面影像
    ，歌曲部分則收錄在標準歌庫中，標準歌庫內之歌曲共有六
    千九百七十首，一定是經過合法授權。伴唱機亦另外可由外
    加方式，播放非歌庫內之歌曲，伊除標準歌庫外，並未出售
    其他歌曲，而系爭十條歌曲均非收取在標準歌庫內且非伊所
    出售；至扣案之點歌本內既有上系爭十條歌曲，則外加之歌
    庫內自應有上開歌曲等語，顯不足為被告有利認定甚明。
    綜上所述，被告上開辯解顯係事後卸責之詞，難以採信。本
    件事證明確，被告犯行堪以認定，應依法論科。
三、查被告甲○○於其所經營之「東山廣場」飲食攤內，將系爭
    音樂著作內容透過電腦點歌伴唱機設備，供不特定顧客點唱
    ，其行為係利用顧客以歌唱之「公開演出」系爭音樂著作詞
    、曲之方法，將著作內容傳達於現場之公眾，而侵害著作權
    人之音樂著作財產權，是核被告所為，係犯著作權法第92條
    之擅自以公開演出之方法侵害他人之著作財產權罪。按刑事
    法若干犯罪行為態樣，本質上原具有反覆、延續實行之特徵
    ，立法時既予特別歸類，定為犯罪構成要件之行為要素，則
    行為人基於概括之犯意，在密切接近之一定時、地持續實行
    之複次行為，倘依社會通念，於客觀上認為符合一個反覆、
    延續性之行為觀念者，於刑法評價上，即應僅成立一罪；學
    理上所稱「集合犯」之職業性、營業性或收集性等具有重複
    特質之犯罪均屬之，例如經營、從事業務、收集、販賣、製
    造、散布等行為概念者是（最高法院95年度台上字第1079號
    判決意旨參照）。本件被告甲○○在其所經營之「東山廣場
    」內，非法公開演出他人音樂著作之行為，係在密集期間內
    以相同之方式持續進行，未曾間斷，即具有反覆、延續實行
    之特徵，本質上即具有反覆性，倘行為人基於反覆實施之犯
    意，在密切接近之一定時間及空間內反覆從事，無非執行業
    務所當然，於行為概念上，應認為包括的一罪，僅接受一次
    刑法之評價為已足，故被告上開所為，具有反覆實施之特性
    ，應依集合犯之營業犯觀念以一罪論，成立單一之著作權法
    第92條之擅自以公開演出之方法侵害他人之著作財產權罪。
    被告係利用不知情之客人以點唱之方法向現場公眾傳達音樂
    著作詞、曲內容之公開演出行為，遂行其侵害著作權人音樂
    著作財產權之犯行，應為間接正犯。
四、原審因而適用刑事訴訟法第299條第1項前段，著作權法第92
    條、第98條，刑法第11條、第41條第1項前段，中華民國九
    十六年罪犯減刑條例第2條第1項第3款、第7條、第9條等規
    定，並審酌被告為牟營利而以公開演出之方式侵害他人之著
    作財產權之犯罪動機、目的，其枉顧系爭音樂著作係他人辛
    苦之智慧結晶，無視政府大力宣導尊重他人智慧財產權之法
    令，攫取著作財產權人應得之利益，已對著作權人之權益造
    成損害，並擾亂市場秩序，並考量被告侵害著作財產權之歌
    曲數量為十首，侵害期間為時約一個月，且被告始終空言否
    認犯行，並於原審法院準備程序及審理時，頻以「本件算我
    倒楣，被查到算我倒楣」「我就是覺得我運氣不好，就是堅
    持要勘驗點唱機」「算我運氣壞」「是告訴人公司動手腳」
    等輕浮、挑釁之言語應訊，犯後態度惡劣，暨其素行、智識
    程度及生活狀況等一切情狀，並參考檢察官當庭所為從重量
    刑之意見，量處及減處如原審判決主文所示之刑及諭知易科
    罰金之折算標準，並依法就扣案之電腦點歌伴唱機一台（含
    硬碟）及點歌簿一本，為被告所有供其犯本件犯罪所用之物
    ，依法為沒收之諭知，其認事用法核無違誤，量刑亦屬允當
    ，上訴意旨猶執前詞否認犯罪，其上訴為無理由，應予駁回
    。扣案伴唱機只有一個硬碟，負責提供畫面影像，扣案伴唱
    機標示二處硬碟錯誤，其一應是外加歌庫位置等情，已據證
    人廖豐禾證述在卷，並當庭勘驗無訛，原審判決誤載為伴唱
    機（含硬碟二個），不影響判決結果，併予敘明。
五、據上論斷，應依刑事訴訟法第368條，判決如主文。
本案經檢察官丙○○到庭執行職務。
中    華    民    國    97    年    3    月    19     日
            刑事第四庭    審判長法  官  洪  耀  宗
                                法  官  江  德  千
                                法  官  劉  登  俊
上列正本證明與原本無異。
不得上訴。
                                書記官  粘  銘  環
中    華    民    國    97    年    3    月    20     日


司法院資訊處製作；財團法人民間司法改革基金會備份。
